臺灣高等法院民事判決　　　　　　　　 95年度上易字第959號
上　訴　人　乙○○
訴訟代理人　劉永培律師
被　上訴人　甲○○
　　　　　　　　　　　　　7
訴訟代理人　許巍騰律師
上列當事人間損害賠償事件，上訴人對於民國95年9月18日臺灣
臺北地方法院95年度訴字第5846號第一審判決提起上訴，本院於
96 年3月28日言詞辯論終結，判決如下：
    主  文
上訴駁回。
第二審訴訟費用由上訴人負擔。
    事實及理由
一、上訴人主張：
(一)被上訴人以其持有奇特世貿股份有限公司 (下稱奇特公司)
    股份為由，誘使其以信託於被上訴人持股之方式，使上訴人
    陷於錯誤，而於民國（下同）94年10月31日匯款新台幣（下
    同）1,000,000元予被上訴人。惟經上訴人向主管機關查詢
    ，始發現竟無該公司之設立登記，且其亦未於出資信託契約
    內簽名，故兩造間信託契約不存在，爰依不當得利、侵權行
    為法律關係，訴請被上訴人返還系爭款項。退步言之，若認
    兩造間信託契約存在，則另依終止信託契約後之法律關係，
    提起本訴等情，並起訴聲明：(1)被上訴人應給付上訴人1,00
    0,000元，及加計自起訴狀繕本送達翌日起算之法定遲延利
    息；(2)願供擔保請准宣告假執行。
(二)原審判決為上訴人敗訴之判決，上訴人不服提起上訴，除引
    用原審陳述外，另補陳略以：
  1.本件如無須簽名，契約即可成立，則又何必書立契約，要求
    雙方簽名？本件上訴人自始即否認有同意簽約，被上訴人亦
    自認兩造間就契約必要之點即投資金額尚有一億，故未簽訂
    契約，是契約尚難謂為已成立。原審逕以上訴人電匯1,000,
    000元即認契約已成立，顯有違誤。
  2.原審並未審究鄭宇博於本件是否有權代理，縱或有權代理，
    鄭宇博亦未曾代上訴人以口頭或其他方式表示同意投資。
  3.縱認該信託契約已成立，惟依出資信託合約書備註(一)所載「
    乙方出資額為新台幣二百萬元，為奇特世貿總股數一百萬股
    」，上訴人既已匯款1,000,000元，相對亦應擁有奇特公司
    股數500,000股。惟查本件被上訴人名下僅有該公司股數100
    ,000股，與兩造上開約定有間，是被上訴人顯係詐騙上訴人
    出資無訛。
(三)於本院上訴聲明：(1)原判決廢棄；(2)被上訴人應給付上訴人
    1,000,000元，及加計自起訴狀繕本送達翌日起算之法定遲
    延利息。
二、被上訴人則以：上訴人之子鄭宇博與伊洽商系爭出資信託契
    約事宜，並於達成合意後，始匯款予伊；且伊業已將上訴人
    系爭款項依約投資購買設立登記為「奇特世貿企業股份有限
    公司」之股份，故伊自無對上訴人有何侵權行為或不當得利
    等語資為抗辯。並於本院答辯聲明：(1)上訴駁回；(2)如受不
    利之判決，願供擔保請准宣告免為假執行。
三、兩造不爭執之事實：
(一)上訴人於94年10月31日匯款1,000,000元予被上訴人。
(二)奇特世貿公司係於94年11月18日設立登記。
    以上事實，為兩造所不爭執，並有卷附匯款收執聯、公司基
    本資料查詢可憑（見原審台灣士林地方法院95年度訴字第65
    號民事卷，下稱士林地院卷，第5頁、第40至41頁），復經
    原審依職權調閱該公司全案登記卷宗查核屬實（見原審卷第
    13頁之台北市政府函），堪信為真實。
四、兩造爭執之點：
(一)兩造間有無成立系爭出資信託契約？
(二)被上訴人有無侵權行為或不當得利？
(三)上訴人主張請求返還系爭款項，有無理由？
五、關於兩造間有無成立系爭出資信託契約部分：
(一)按當事人間契約之成立，依法係以兩造意思合致為要件，至
    於列名中人是否到場或簽押，均與契約成立之要件無關（民
    法第153條規定及最高法院18年上字第157號判例意旨參照）
    。次按「當事人締結不動產買賣之債權契約，固非要式行為
    ，惟對於買賣契約必要之點，即價金與標的物之意思表示必
    須一致，否則其契約即難謂已成立。」、「當事人締結不動
    產買賣之債權契約，固非要式行為，惟對於契約必要之點意
    思必須一致，買賣契約以價金及標的物為其要素，價金及標
    的物，自屬買賣契約必要之點，茍當事人對此兩者意思未能
    一致，其契約即難謂已成立。」 (最高法院69年台上字第
    1710號、40年台上字第1482號判例要旨參照)。
(二)上訴人主張：伊並未於系爭出資信託契約內簽名，故兩造間
    並無成立信託契約云云，固據提出系爭出資信託合約書為證
    （見士林地院卷第8至10頁）。被上訴人則辯稱：伊係與上
    訴人之子即訴外人鄭宇博洽談系爭信託契約，談妥後鄭宇博
    以上訴人名義匯款1000,000元予被上訴人，奇特公司業已設
    立登記成立，並將購買股份信託登記予被上訴人，惟嗣後即
    未再依約匯款，奇特公司已信託登記10萬股予被上訴人，如
    雙方已無互信基礎，伊願將已信託登記予伊之奇特公司10萬
    股股份返還等語。
(三)經查上訴人之子鄭宇博於94年10月間，與被上訴人洽談投資
    2,000,000元以購買奇特公司股份，並將購買股份信託登記
    予被上訴人後，被上訴人乃將系爭出資信託合約書交付予鄭
    宇博，而鄭宇博旋即於94年10月31日依約將系爭1,000,000
    元款項以上訴人名義匯款予被上訴人等情，有卷附系爭出資
    信託合約書、匯款收執聯可參（見士林地院卷第8至11頁）
    ，再觀諸兩造所不爭執其內容為真正之系爭出資信託合約書
    所載，合約之甲方原記載為鄭宇博，乙方為被上訴人，惟嗣
    後已被塗去之事實，業經本院提示系爭出資信託合約書予上
    訴人查明屬實，復為上訴人所是認 (見本院卷第59頁背面)
    ，再參酌上訴人所提簡訊內容影本所載，第1封簡訊係被上
    訴人於94年10月31日上午10時零3分24秒發送予鄭宇博，簡
    訊內容記載「彰銀帳號00000 000000000彰化銀行水南分行
    」，第2封簡訊係鄭宇博匯款後於94年10月31日12時19分零4
    秒發送予被上訴人，簡訊內容記載「已匯了，收到回我」 (
    見士林地院卷第42至47頁)，足見系爭信託契約從雙方洽談
    迄至依約匯款之全部過程，均係鄭宇博直接與被上訴人為之
    ，且信託契約之當事人亦記載為鄭宇博與被上訴人，被上訴
    人並未曾邀約或與上訴人洽談簽立系爭信託契約，契約應存
    在於鄭宇博與被上訴人之間。另從上訴人自陳係因被上訴人
    遊說投資購買奇特公司股份，並以被上訴人為受託人，始將
    系爭款項交付予被上訴人乙事以觀（見同上卷第37頁），茍
    雙方並未達成該投資信託之合意，則上訴人豈會依該契約內
    容所載，將投資款項1,000,000元以匯款方式交付予被上訴
    人？足證系爭出資信託合約係上訴人之子即訴外人鄭宇博以
    本人名義與被上訴人洽商，雙方於達成投資信託之合意後，
    鄭宇博始依約將系爭1,000,000元款項以上訴人之名義匯款
    予被上訴人，訴外人鄭宇博與被上訴人間信託契約必要之點
    ，即價金與標的物之意思表示業已一致，並以依約履行一部
    分，揆諸首揭說明，訴外人鄭宇博與被上訴人兩造間就系爭
    信託契約必要之點既已達成合意，則該投資信託契約即已成
    立，且成立於訴外人鄭宇博與被上訴人之間，縱訴外人鄭宇
    未於系爭投資信託契約書內簽名，要與該契約成立無涉，亦
    難僅因系爭匯款名義人為上訴人，遽認系爭契約存在於上訴
    人與被上訴人間。此外，上訴人對於鄭宇博係代理上訴人洽
    談系爭信託契約，或被上訴人係邀約上訴人成立系爭信託契
    約，或雙方契約尚未成立等情，復未能舉證以實其說，是上
    訴人主張系爭信託契約並未成立，或縱有成立亦成立於上訴
    人與被上訴人兩造之間云云，均無可取。
六、關於被上訴人有無侵權行為、不當得利部分：
(一)上訴人另主張：縱認該信託契約已成立，惟依出資信託合約
    書備註(一)所載「乙方出資額為新台幣二百萬元，為奇特世貿
    總股數一百萬股」，上訴人既已匯款1,000,000元，相對亦
    應擁有奇特公司股數500,000股。惟查本件被上訴人名下僅
    有該公司股數100,000股，與兩造上開約定有間，是被上訴
    人顯係詐騙上訴人出資無訛，伊將撤銷被詐欺所為之意思云
    云，惟被上訴人否認有任何詐欺行為。
(二)經查被上訴人僅收到1,000,000元投資款，且被上訴人名下
    確已登記有奇特公司股數100,000股之股份，以面額10元計
    算總金額確為1,000,000元之事實，為兩造所不爭執，並有
    該公司登記資料影本在卷足憑 (見原審卷第9頁及外放證物)
    ，足見被上訴人確已依約將1,000,000元投資款投資於奇特
    公司，況被上訴人亦於本院表示：如雙方已無互信基礎，伊
    願將已信託登記予伊之奇特公司10萬股股份返還等語，惟為
    上訴人所不同意 (見本院卷第59頁)，益足證被上訴人並無
    任何詐欺意圖，本件純係事後毀約所致糾紛，此外，上訴人
    對於被上訴人有何詐欺行為乙節，亦未能舉證以實其說，上
    訴人此部分主張，亦屬無據。上訴人主張被上訴人有侵權行
    為，或不當得利云云，即屬無據
七、關於上訴人主張返還系爭款項，有無理由部分：
    系爭契約既存在於訴外人鄭宇博與被上訴人之間，且契約業
    已成立，雙方並已依約履行部分契約，上訴人並非系爭信託
    契約當事人，系爭契約亦無詐欺情形，被上訴人自無任何侵
    權行為或不當得利情形，已如上述，上訴人亦無權終止系爭
    信託契約，從而上訴人主張依侵權行為及不當得利之法律關
    係，或另依終止信託契約後之法律關係，提起本訴請求被上
    訴人返還系爭款項，即屬無據。
八、綜上所述，上訴人依不當得利、侵權行為法則及終止信託契
    約之法律關係，訴請被上訴人應返還系爭款項及加計自起訴
    狀繕本送達翌日起算之法定遲延利息，均為無理由，應予駁
    回。又上訴人之訴既經駁回，則其假執行之聲請即失所附麗
    ，應併予駁回。原審為上訴人敗訴之判決，及駁回其假執行
    之聲請，理由雖有不同，結論則無二致，上訴意旨指摘原判
    決不當，求予廢棄改判，為無理由，應予駁回。
九、本件事證已臻明確，兩造其餘攻擊防禦方法，核予判決結果
    不生影響，爰不一一論述，併此敘明。
十、據上論結，本件上訴為無理由，依民事訴訟法第449條第2項
    、第78條，判決如主文。
中　　華　　民　　國　　96　　年　　4 　　月　　11　　日
                    民事第十四庭
                        審判長法  官  許正順
                              法  官  張  蘭
                              法  官  魏麗娟
正本係照原本作成。
不得上訴。
中　　華　　民　　國　　96　　年　　4 　　月　　12　　日
                              書記官  于  誠
